【裁判字號】    92,上訴,236
【裁判日期】    920422
【裁判案由】    妨害自由等
【裁判全文】
臺灣高等法院台南分院刑事判決      九十二年度上訴字第二三六號  Ａ
      上  訴  人  台灣台南地方法院檢察署檢察官
      被      告  丁  ○  ○
右上訴人因被告妨害自由等案件，不服臺灣台南地方法院九十一年度訴字第九九四號
中華民國九十二年一月二十二日第一審判決（起訴案號：臺灣台南地方法院檢察署九
十一年度偵字第八二六二號），提起上訴，本院判決如左：
      主      文
原判決撤銷。
丁○○服用酒類，不能安全駕駛動力交通工具而駕駛，處有期徒刑參月，如易科罰金
，以佰元折算壹日；又以非法之方法，剝奪人之行動自由，未遂，處有期徒刑陸月
，如易科罰金，以參佰元折算壹日，應執行有期徒刑捌月，如易科罰金，以參佰元折
算壹日。扣案之電擊棒壹支，沒收。
      事      實
一、丁○○於民國九十一年八月十日凌晨零時許起至同日一時三十分許止，在臺南市
    ○○路某處飲用酒類後，明知斯時其精神狀態已因服用酒類致反應遲鈍且注意力
    無法集中而達不能安全駕駛動力交通工具之程度。詎丁○○竟不顧大眾行車之公
    共安全，仍駕駛車牌號碼為ＩＸ—九六四○號自小客車，由臺南縣歸仁鄉往仁德
    鄉方向行駛，於同日上午三時十分許，途經臺南縣仁德鄉○○村○○○○街三七
    號附近時，疏未注意而自後擦撞甲○○騎乘車牌號碼ＱＱ五─三九九號輕機車之
    左後側，致甲○○騎乘之上開輕機車撞及道路右側架設之鐵製圍牆後人車倒地，
    惟未成傷（不成立過失傷害）。丁○○撞擊甲○○後，在距離甲○○倒地處前方
    約五至十公尺處將車煞停，並下車詢問甲○○是否受傷，甲○○表示未受傷，詎
    丁○○見四下無人，心生歹念，竟萌生傷害他人身體及剝奪人之行動自由之犯意
    ，先將其駕駛之自小客車倒車行駛至甲○○旁邊，下車藉機詢問甲○○之身體、
    車損狀況，並邀請甲○○至附近住處或至附近友人開設之機車行修理機車，甲○○聞言加以婉拒，轉身欲至機車後車廂拿手機時，丁○○伺機以左手抓住甲○○
    之左肩膀，右手並持預藏之電擊棒電擊甲○○之頸部，致甲○○受傷，甲○○掙
    脫往車後方逃跑約五公尺後，又被丁○○抓住肩膀，並遭電擊棒電擊頸部，甲○○隨即掙脫並搶下電擊棒，往機車停車處逃跑時，再度被丁○○以雙手自背後抱
    住，欲抱上其所駕車牌號碼ＩＸ—九六四○號自小客車，意圖剝奪甲○○之行動
    自由，因甲○○掙扎致摔倒在地而未遂，丁○○見狀乃上前與甲○○搶奪電擊棒
    ，二人在拉扯中，適有路人乙○○駕車行經該處，見有異狀乃停車上前攔阻，丁○○見事跡敗露，立即駕車逃離該處，甲○○則因掙扎拉扯時受有臉部挫傷三×
    二公分、右肘挫傷五×四公分、右膝挫傷四×五公分、右足挫傷四×三公分，並
    因被告故意電擊，而有後頸部電擊傷四×○．五公分之傷害。嗣經乙○○陪同甲○○向臺南縣警察局歸仁分局仁德分駐所報案，經警循線於同日上午四時許，在
    臺南縣新化鎮竹子腳一○一號之一右前方二百公尺處，將丁○○攔下查獲，並於
    同日上午四時四十七分許（飲酒後約三小時），當場以酒精呼氣測試其酒精濃度
    值尚高達每公升○．五四毫克。
二、案經甲○○訴由臺南縣警察局歸仁分局報請臺灣臺南地方法院檢察署檢察官偵查
    起訴。
      理      由
一、公共危險犯行部分：
    訊據被告丁○○對右揭酒醉駕車，不能安全駕駛致肇事（惟未成傷）之事實坦承
    不諱，並有酒精濃度測試紀錄表、內政部警政署國道公路警察局舉發違反道路交
    通管理事件通知單及刑法第一百八十五條之三案件測試觀察紀錄表、臺南縣警察
    局道路交通事故調查報告表各一件及現場照片十四張在卷可稽（見警卷及偵查卷
    第二六至二七頁）；參酌德國、美國等國家之認定標準，對於酒精濃度呼氣已達
    每公升○．五○毫克（○．五○ＭＧ／Ｌ）或血液濃度達百分之○．一○以上者
    ，肇事率為一般正常人之七倍，酒精濃度呼氣已達每公升○．五五毫克（○．五
    五ＭＧ／Ｌ）或血液濃度達百分之○．一一以上者，肇事率為一般正常人之十倍
    ，本件被告肇事後接受檢測時，距離其飲酒時間已相距約三小時，然其接受吐氣
    所含酒精濃度之測試結果，數值竟高達每公升○．五四毫克，肇事率已為一般正
    常人之七倍至十倍，而被告確因酒後駕車肇事，擦撞被害人所騎乘之輕機車，足
    證被告酒後駕車時已達不能安全駕駛之程度，是被告酒後不能安全駕車而駕駛之
    犯行，應堪認定。
二、妨害自由及傷害犯行部分：
    訊據被告坦承上開犯行，只是辯稱：因為當時喝太多酒，沒有要載被害人去哪裡
    ，過去抱告訴人，是要送告訴人救醫云云。經查：
  (一)右揭事實，業據告訴人甲○○於警訊及偵查中指訴綦詳，並於原審法院調查時證
    稱：「當天約凌晨三點，我自己一人從家裡騎一台機車出門，．．．那時路上只
    有我一台機車，．．．被告自小客車之右前側撞到我的左後輪方向燈，．．．我
    整個人連車就往左側倒地，被告在我前面距離五至十公尺左右的地方停車，下車
    問我有沒有怎樣，我回答沒事，但機車壞掉，被告就又上車，將車子倒車到機車
    倒地之處，又下車詢問我的身體狀況，我回答沒事，但機車壞掉要修理，要被告
    留下聯絡電話，隔天修車後再跟他索取修理費，被告表示其住處在附近，其友人
    也在修車，是否要去其友人處修車，我回答不用，轉身想要去機車後車廂拿手機
    聯絡朋友時，被告就用左手抓住我的左肩膀，用右手拿電擊棒電擊我的後頸部，
    我就掙扎後往機車後面反方向逃跑，跑了約五公尺距離，就被抓到，被告又用左
    手抓我的左肩膀，用右手拿電擊棒電我的後頸部，我覺得又麻又痛，就去搶下電
    擊棒後，往機車停車處逃跑，又被抓到，被告從我背後腋下把我整個人抱起來，
    我就掙扎，整個人摔倒在地上，被告就要過來搶我手上的電擊棒，在我們二人拉
    扯中，路人乙○○剛好開車過來停在我們旁邊，下車詢問發生何事，我跟乙○○
    說，被告用電擊棒電我，要把我抱上車，乙○○先罵被告禽獸，就要過去打被告
    ，被告就趕快上車駕車逃跑」等情明確（見原審卷第一七至一八頁）。且迭經在
    場證人乙○○於警訊中證稱：「九十一年八月十日三時十分許，我於回家途中，
    在臺南縣仁德鄉○○路附近見有一男一女拉扯，發現不對勁，即下車察看，該名
    女子見我下車，就跑到我後面，向我求救，並告知她與該名男子不認識，而該男
    子持電擊棒向她攻擊，我聽了作勢要打該男子，該男子即逃逸，該男子即現在派
    出所製作筆錄之男子」（見警卷第五頁）；於偵查中證稱：「當日我正要返家，
    看見ＩＸ—九六四○號自小客車二扇門均已打開，車內燈亮著，車子亦未熄火，
    當時有一男一女於機車後方約自小客車右後輪位置拉扯，女子蹲在地上，男子半
    蹲用雙手拉住女子，我覺得不對勁，下車上前詢問，該男子發現我，即馬上跳開
    」、「當時一男一女在現場狀似為搶電擊棒而拉扯，該男子跳開時，女子已搶到
    電擊棒並交予我，告知要我救她，我便送該女子去警局」（見偵查卷第一八頁反
    面）；以及於原審調查時證稱：「九十年八月十日三點多，我在案發前五十公尺
    看到事故，到了距離前方約二十公尺處，就看到被告與被害人就在被害人機車旁
    邊、距離被告之自小客車約有一、二公尺處在拉拉扯扯，當時被害人蹲在地上，
    被告站在被害人側面，從被害人之腋下要把被害人拉到車上，我一下車，被害人
    就拿電擊棒給我，表示被告要將其抓走，要我相救，我要過去抓被告，被告上車
    就跑了，之後我就載被害人去報案」（見原審卷第五六至五七頁）等情屬實，而
    證人乙○○與被告於本次事故發生前素不相識，彼此又無仇怨或其他利害關係，
    應無誣詞構陷被告之可能，是證人乙○○之上開證言，應可採信。
  (二)將證人乙○○與告訴人之證述，相互參證觀之，案發當時被告確與告訴人發生拉
    扯情事，且告訴人確遭被告以電擊棒電擊及不法腕力拉扯，否則告訴人於證人乙○○下車詢問時，即無須向證人乙○○求助；且告訴人因本次事故確實受有如事
    實攔所示之傷害，亦有仁慈醫院診斷證明書（見警卷第十二頁）、仁慈醫院九十
    一年八月二十八日南縣仁醫字第０９１００８２８號函文（見偵查卷第二五頁）
    、仁慈醫院九十一年八月二十八日南縣仁醫字第０９１００８２８號函文、病歷
    摘要表（見原審卷第五○、六五頁）等附卷可稽，依告訴人所受之傷勢遍佈臉部
    、頸部、手肘、膝部、足部一情觀之，當時告訴人與被告之肢體衝突應甚激烈，
    非僅輕微拉扯，足徵告訴人指稱：被告用雙手自背後抱住伊，要將伊強拉上車一
    節，尚堪採信；參諸被告見證人乙○○路過上前攔阻，即駕車逃逸，證人乙○○
    於案發後立即陪同告訴人前往附近派出所報案一情，復經證人即警員丙○○於本
    院證述明確（本院九十二年三月二十日訊問筆錄），益見被告確有上開傷害及剝
    奪告訴人行動自由之犯行，非僅單純自小客車與機車相撞之交通事故糾紛，否則
    被告即應隨同告訴人、證人乙○○一同前往製作筆錄或報警處理，以釐清法律責
    任，豈有置告訴人誣陷其不法犯行而不顧之理？再觀諸告訴人甲○○於原審調查
    時證稱：「我所受之臉部挫傷、右肘挫傷、右下肢多處擦傷等傷勢，是被告抓住
    我、抱住我時，我跟被告掙扎拉扯時受傷的，頸部電擊傷則是被告電擊我時受傷
    的」等語（見原審卷第一九頁），足認被告所受之傷勢，並非僅是上前勸架反遭
    電擊棒電擊而倒地所受之傷勢；且證人乙○○於原審調查時證稱：「電擊棒是被
    害人拿給我，並表示是自被告手上搶下來的」等語（見原審卷第五七頁），是倘
    告訴人遭電擊倒地即已受有如上開所示之傷勢，又如何與被告搶奪電擊棒？是被
    告前於原審所辯稱：告訴人係遭電擊倒地受傷云云，顯係卸責之詞，不足採信；
    又倘當時確有告訴人之男性朋友在場，且為告訴人抱不平而對被告怒言相向，則
    見告訴人遭電擊棒電擊成傷時，豈有不顧告訴人而自行離開之理？凡此均足證被
    告以前之辯解，與常情相悖，而無法推翻前揭對其不利之積極證據，本案事證明
    確，被告犯行堪以認定，自應依法論科。
三、核被告所為，係犯刑法第一百八十五條之三之公共危險罪、同法第二百七十七條
    第一項之傷害罪、同法第三百零二條第一項、第三項之剝奪他人行動自由未遂罪
    。被告當時雖已著手於抓住被害人並電擊被害人，抱住被害人想抱到其車上，但
    是均遭被害人掙脫，兩人拉扯並搶奪電擊棒，適路人乙○○發現制止，顯然被告
    尚未控制住被害人之行動自由，應屬妨害自由未遂，自應依未遂犯規定減輕其刑
    。公訴人認被告妨害自由部分既遂，尚有未洽，又被告以不法腕力抓住、抱住告
    訴人之妨害自由犯行，皆係分別基於單一之妨害自由犯意，在時間緊接之情形下
    接續所為，乃接續犯之單純一罪。其因拉扯所致臉部，右肘、右膝、右足之傷害
    ，為妨害自由之當然結果，至於被告以電擊棒電擊告訴人之頸部，係另具傷害之
    故意，並非一般基於妨害自由犯意而施行強暴脅迫之當然結果，故須另論以傷害
    罪，且與被告所犯刑法第三百零二條第一項、第三項之剝奪他人行動自由未遂罪
    間，有方法結果之牽連犯關係，應從一重之剝奪他人行動自由未遂罪論處。被告
    所犯上開公共危險罪、剝奪他人行動自由未遂罪間，犯意各別，行為不同，應分
    論併罰。
四、原審因予論罪科刑，固非無見，惟查被告妨害自由部分僅達於未遂，原判決認已
    既遂，尚有未洽，又被告酒罪後，於深夜撞擊被害人，見被害人單身一女子，竟
    抓被害人又電擊被害人，動機可疑，企圖不良，若非剛好路人乙○○經過，見義
    勇為，救出被害人，恐怕危害不僅如此，檢察官上訴意旨，指摘原判決量刑過輕
    之不當，亦有理由，自應由本院將原判決撤銷改判，爰審酌被告之素行、見告訴
    人單身一女子，深夜獨行，即心生歹念，企圖不良，施以暴行，惡性不輕及所使
    用傷害、剝奪告訴人行動自由之手段危害甚大、造成告訴人之危害、犯罪後之態
    度不佳，惟已與被害人甲○○和解，有和解書在卷可稽等一切情狀，分別就公共
    危險、妨害自由之犯行，各量處如主文第二項所示之刑，並定應執行刑及諭知易
    科罰金之折算標準。另扣案之電擊棒一支係被告所有，供其犯罪所用之物，應依
    刑法第三十八條第一項第二款之規定宣告沒收；至扣案之香煙盒一盒、皮套一只
    ，非被告持以犯罪之物，與本案並無直接關聯，無庸宣告沒收。
五、據上論斷，應依刑事訴訟法第三百六十九條第一項前段、第三百六十四條、第二
    百九十九條第一項前段，刑法第一百八十五條之三、第二百七十七條第一項、第
    三百零二條第一項、第三項、第二十六條前段、第四十一條第一項前段、第五十
    一條第五款、第五十五條、第三十八條第一項第二款，罰金罰鍰提高標準條例第
    一條前段、第二條，判決如主文。
本案經檢察官劉欽銘到庭執行職務。
中    華    民    國      九十二      年      四      月      二十二    日
                                  臺灣高等法院臺南分院刑事第七庭
                                      審判長法官  蔡    崇    義
                                            法官  董    武    全
                                            法官  宋    明    中
右正本證明與原本無異。
服用酒類不能安全駕駛交通工具部分，不得上訴
妨害自由部分如不服本判決，應於判決送達後十日內向本院提出上訴狀，其未敘述理
由者並應於提出上訴狀後十日內向本院補提理由書（應附繕本)。
                                      法院書記官  李    育    儒
中    華    民    國      九十二      年      四      月      二十四    日
附錄本案論罪科刑法條全文：
刑法第一百八十五條之三
服用毒品、麻醉藥品、酒類或其他相類之物，不能安全駕駛動力交通工具而駕駛者，
處一年以下有期徒刑、拘役或三萬元以下罰金。
刑法第三百零二條第一項
私行拘禁或以其他非法方法，剝奪人之行動自由者，處五年以下有期徒刑、拘役或三
百元以下罰金。
刑法第二百七十七條第一項
傷害人之身體或健康者，處三年以下有期徒刑、拘役或一千元以下罰金


司法院資訊處製作；財團法人民間司法改革基金會備份。
